臺灣臺北地方法院刑事裁定　
109年度金重訴字第36號
公  訴  人  臺灣臺北地方檢察署檢察官
被      告  許建暉  （原名許思為）  





義務辯護人  陳鴻興律師
上列被告因銀行法案件，經檢察官提起公訴（108年度偵字第759
、6245、8555、10176、15384、17714號），本院裁定如下：
    主  文
許建暉（原名許思為）自民國壹佰壹拾壹年伍月參日起，限制出
境、出海捌月。
    理  由
一、按刑事訴訟法於民國108年5月24日修正增訂第八章之一「限
    制出境、出海」及第93條之2至第93條之6（下稱限制出境新
    制），並於108年6月19日經總統公布；刑事訴訟法施行法亦
    於同日公布增訂第7條之11，明定限制出境新制自修正公布
    後6個月即108年12月19日施行。又依據上開增訂刑事訴訟法
    第93條之2第1項：「被告犯罪嫌疑重大，而有下列各款情形
    之一者，必要時檢察官或法官得逕行限制出境、出海。但所
    犯係最重本刑為拘役或專科罰金之案件，不得逕行限制之：
    一、無一定之住、居所者。二、有相當理由足認有逃亡之虞
    者。三、有相當理由足認有湮滅、偽造、變造證據或勾串共
    犯或證人之虞者」；第93條之3第2項：「偵查中檢察官聲請
    延長出境、出海，第一次不得逾4月，第二次不得逾2月，以
    延長二次為限。審判中限制出境、出海每次不得逾8月，犯
    最重本刑為有期徒刑10年以下之罪者，累計不得逾5年；其
    餘之罪，累計不得逾10年」；第93條之6：「依本章以外規
    定得命具保、責付或限制住居者，亦得命限制出境、出海，
    並準用第93條之2第2項及第93條之3至第93條之5之規定」等
    旨，限制出境新制施行後，刑事訴訟法之限制出境有二種，
    一種為第八章之一「逕行限制出境」（獨立型限制出境），
    另一種則為第93條之6所稱該章以外之限制出境（羈押替代
    型限制出境）；二者同須被告犯罪嫌疑重大，但後者必經法
    官訊問，且以有羈押原因（無羈押必要）為要件。
二、又限制出境、出海處分，目的在防止被告逃亡，確保被告能
    於審判時到庭，以利刑事訴訟程序之進行，是考量限制出境
    、出海與否，自應以訴訟之進行及證據之調查是否因此而受
    影響為其判斷依據。再限制住居、限制出境、出海僅在保全
    刑事偵查、審判、執行之順利進行，屬於刑事訴訟之保全程
    序，非為確定被告對於本案是否應負擔罪責與是否應科處刑
    罰之問題，故有關限制出境、出海之事由是否具備及是否具
    有限制出境、出海必要性之審酌，並無需如同本案有罪或無
    罪之判決，應採嚴格證明法則，將所有犯罪事實證明至「無
    合理懷疑之確信程度」，易言之，僅須依自由證明法則，對
    前揭要件事實證明至讓法院相信「很有可能如此」之程度即
    可。倘依卷內證據，被告犯罪嫌疑重大，確有出境、出海滯
    留他國不歸而逃亡之可能性存在，即足影響審判之進行或刑
    罰之執行，依法當得為必要之限制出境、出海強制處分，以
    確保被告到庭接受審判或執行。至被告是否有限制出境、出
    海之必要，而予以限制出境、出海之強制處分，核屬事實認
    定問題，受訴法院自有依法認定裁量，並按訴訟進行程度及
    其他一切情狀，斟酌認定之權。
三、經查：被告許建暉（原名許思為，下稱被告）因違反銀行法
    案件，經本院訊問後，被告對於起訴書所載之犯罪事實一、
    二部分均矢口否認犯行，惟本院依據卷内相關證據，形式上
    認定被告違反銀行法第125條第1項後段之非法收受存款罪之
    犯罪嫌疑重大。又考量被告涉犯之銀行法第125條第1項後段
    之非法收受存款罪乃最輕法定本刑7年以上有期徒刑之重罪
    ，倘被告經判處有罪確定，刑度應屬非輕，故審酌趨吉避凶
    、脫免刑責、不甘受罰乃基本人性，被告規避刑罰之執行而
    妨礙後續審判及執行程序進行之可能性增加，國家刑罰權確
    有難以實現之危險，且參諸起訴書附表六至附表十記載被告
    招攬之下線人員逾54人，吸金總額高達新臺幣（下同）10億
    212萬341元，而被告於本院準備程序時供稱：伊不認識起訴
    書附表六至十所示之投資人，伊生活出現很大的問題，所以
    迄今尚未與投資人和解等語（見本院卷三第365頁及本院卷
    四第244頁），是可預期被告倘經本院認定有罪，刑事及民
    事責任勢必非輕，是被告非無可能因此萌生逃亡或滯留海外
    不歸之動機。何況，被告於本院準備程序時供稱：伊因為經
    濟上出現問題，想去香港解除先前替兒子投保的保單，但因
    為疫情沒有辦法出國等語（見本院卷四第244頁），且參諸
    我國司法實務經驗，多有被告於偵、審程序遵期到庭，且國
    內尚有家人、固定住居所及相當資產之情況下，猶恣意棄保
    潛逃出境，致案件無法續行審判或執行之情事，而刑事訴訟
    程序係屬動態進行，本案尚未完成審理程序，若未限制被告
    出境、出海，仍有在訴訟程序進行中，因被告發現對己不利
    情事而潛逃不歸之可能性及疑慮，故有相當理由足認被告有
    逃亡之虞而有刑事訴訟法第93條之2第1項第2款之限制出境
    、出海之原因。本院並審酌被告之犯罪情節非輕，審理進度
    又僅止於準備程序階段，且被告亦對起訴書所載犯罪事實有
    所爭執，故可認本案仍有對相關人證及物證踐行法定證據調
    查程序之必要，確有以相當之強制處分措施保全被告後續到
    庭及未來執行刑罰之必要性。何況，刑事訴訟程序係動態進
    行，本案尚未完成審理程序，被告仍有可能在訴訟程序進行
    中發現對己不利之情事，即潛逃海外不歸之可能性及疑慮，
    如此勢必影響刑事審判程序之順利進行，故本院權衡限制出
    境、出海限制被告人身自由之程度與實現國家刑罰權之公益
    目的及確保被告到庭而限制被告出境、出海之實效性，暨參
    酌被告及其辯護人於本院準備程序時陳稱：被告對限制出境
    、出海沒有意見等語（見本院卷四第244頁至第245頁），認
    為確保日後審理及執行程序之順利進行，確有對被告限制出
    境、出海之必要。
四、綜上所陳，本院認被告涉犯上開罪嫌，有相當理由足認有逃
    亡之虞，而有予以限制出境、出海之必要，爰依刑事訴訟法
    第93條之2第1項之規定，裁定被告自111年5月3日起限制出
    境、出海8月，並由本院通知執行機關即內政部移民署、海
    洋委員會海巡署偵防分署執行之。
五、據上論斷，應依刑事訴訟法第93條之2第1項第2款、第93條
    之3第2項，裁定如主文。
中　　華　　民　　國　　111  　年　　5 　　月　　3　　日
　　　　　　　　　刑事第一庭  審判長  法  官　周玉琦
                                      法  官  吳承學
                                      法  官  廖晉賦
上正本證明與原本無異。
如不服本裁定，應於裁定送達後5日內向本院提出抗告狀。因疫
情而遲誤不變期間，得向法院聲請回復原狀。
                                      書記官  郝彥儒
中　　華　　民　　國　　111 　年　　5 　　月　　3 　　日